# 求助陈版主，如何确定采购产品的成本？

提问人：qinchuan449 时间：2022-06-16 14:27:05
请教陈版主，目前在审一家公司甲，主营业务是组装出售太阳能电池板，目前存在打包购买混装品质电池片原材料的现象。企业目前的做法是，购入混装品质的电池片后，按照数量简单均分打包采购价作为A、B、C、D品质电池片的成本入账，因A、B、C、D具有不同品质，企业将A、B品质电池片自用拼装电池板进行销售，C、D品质电池片直接卖掉。
举例：如企业以 4000 元打包价购买A、B、C、D品质电池片各一批， 4000 元/4=1000元，每批产品采购入库成本 1000 元，企业将A、B品质电池片自用拼装成电池板进行销售。C、D因品质较差，企业会在 1000 元成本的基础上计提存货跌价准备，并将该品质的电池片直接卖掉。
项目组更倾向于按照公允价值和数量的权重，分摊入账，但是因该原材料为供小于求，需要竞价购买，导致产品的公允价值每次购买时均会发生变化，并且无确定的公允价值指导价。
问题：（ 1 ）企业做法是否合理？是否会导致A、B生产出来的产品的毛利率虚高？（ 2 ）如不合适，应采用那种方法确定A、B、C、D品质电池片的采购入账成本？（ 3 ）如进行分摊，A、B、C、D品质电池片的公允价值如何确定？
感谢陈版主！

回答人：chenyiwei
项目组建议的做法“按照公允价值和数量的权重，分摊入账”更为合理。
如果该种做法不合适的，建议按照四种等级的原材料的可变现净值的相对比例分摊采购总价。其中，A、B的可变现净值按照加工后产品售价减去进一步加工成本、销售费用和相关税费等确定；C、D的可变现净值直接按对外售价减去相关销售费用和税费确定。